【裁判字號】    97,訴,1369
【裁判日期】    980717
【裁判案由】    損害賠償
【裁判全文】
臺灣士林地方法院民事判決              97年度訴字第1369號
原      告  燁利電機廠有限公司
法定代理人  乙○○
訴訟代理人  丙○○
被      告  丁○○
被      告  甲○○
上列當事人間損害賠償事件，本院於98年7 月13日言詞辯論終結
，判決如下：
    主  文
被告丁○○應給付原告新臺幣壹佰萬貳仟壹佰玖拾伍元及自民國
九十七年十二月三十日起至清償日止按年息百分之五計算之利息
。對被告丁○○之財產執行無結果或不足清償時，被告甲○○在
新臺幣陸拾陸萬元範圍內對原告負給付責任。
原告其餘之訴駁回。
訴訟費用由被告丁○○負擔。
本判決第一項於原告以新臺幣拾肆萬元為被告預供擔保後，得
假執行。
原告其餘假執行之聲請駁回。
    事  實  及  理  由
壹、程序方面：
一、本件被告丁○○未於言詞辯論期日到場，核無民事訴訟法第
    386 條各款所列情形，爰依原告之聲請，由其一造辯論而為
    判決。
二、原告起訴被告丁○○、甲○○、楊黃千葉應給付新臺幣（下
    同）100 萬2,195 元及自起訴狀繕本送達翌日起至清償日止
    按年息百分之五計算之利息。如任一被告為全部或一部之給
    付，其餘被告在給付範圍內同免給付之義務。嗣後於訴訟中
    更正聲明為被告丁○○應給付100 萬2,195 元及自起訴狀繕
    本送達翌日起至清償日止按年息百分之五計算之利息。如對
    被告丁○○之財產執行無結果或不足清償時，由被告甲○○
    、楊黃千葉給付之。之後原告又撤回被告楊黃千葉之部分，
    楊黃千葉於收受撤回通知10日內未提出異議，視為同意撤回
    ，依民事訴訟法第255 條第1 項第3 款、262 條規定自應准
    許。
貳、實體方面：
一、原告起訴主張：
(一)、被告丁○○於民國95年10月19日起至12月間擔任原告公司之
    業務經理，被告甲○○為其人事保證人，被告丁○○於下列
    時間竟意圖為自己不法之所有，違背職務而為詐欺取財、背
    信、偽造文書、業務侵占之行為：
    1.被告丁○○明知永多實業有限公司（下稱永多公司）未曾
      向原告公司採購YL-2500B-A型熱風扇90台，向原告公司謊
      稱永多公司訂購，使原告公司陷於錯誤，送貨到被告指示
      之地點，被告丁○○指示黃先生偽造永多公司名義簽收，
      被告丁○○雖繳回永多公司背書之支票，惟經原告提示後
      以拒絕往來戶退票，向永多公司查證，該公司表示從未向
      原告公司訂貨，未曾收該筆貨物，未曾於支票上背書，原
      告公司受有損害7 萬2,000 元。
    2.被告丁○○明知興利達有限公司（下稱興利達公司）未曾
      向原告公司採購YL-2500B-A型熱風扇50台，YH-102型電暖
      氣30台、MD -100 型影音播放器35台，基於意圖為自己不
      法所有之意圖，向原告公司謊稱上開公司業已採購，使原
      告公司陷於錯誤，於95年11月1 日及95年11 月9日交付貨
      物給被告丁○○親自運送，被告丁○○雖繳回送貨單及興
      利達公司背書之支票，經原告公司提示後遭銀行以拒絕往
      來戶退票，向興利達公司查證，該公司從未向原告公司訂
      貨，亦未在送貨單上簽名，亦未在支票上背書，原告公司
      受有15萬6,700 元之損失。
    3.被告丁○○明知晟諾國際股份有限公司（下稱晟諾公司）
      未向原告公司採購MD -100 型影音播放器20台，竟向原告
      公司謊稱上開公司業已採購，向原告公司調取前開貨品，
      繳回原告公司之送貨單客戶簽章欄上偽造「周光華」簽名
      ，經原告公司向晟諾公司查證，該公司表示從未訂購及收
      到該筆貨物，周光華並表示未在送貨單上簽名，致原告公
      司受有6 萬元之損害。
    4.原告於95年11月7 日出貨給生達電業有限公司（下稱生達
      公司）YL-2500B-A型熱風扇90台、YH-102型電暖氣504 台
      ，應收貨款25萬8,480 元，被告丁○○收受該貨款後未繳
      回原告公司，竟意圖為自己不法所有，變造出貨單上單價
      ，僅向生達公司收取13萬5,000 元，並私下折扣收現12萬
      7,800 元，侵占入己，未交回原告公司，被告丁○○嗣後
      交付偽造生達公司背書之支票，經原告公司提示以拒絕往
      來戶退票，向生達公司求證，該公司表示交付12萬7,800
      元給被告丁○○，但未在支票上背書，是導致原告公司受
      有25萬8,480 元之損害。
    5.被告丁○○明知原告公司於95年11月10日出貨給富國微波
      通訊股份有限公司（下稱富國公司）之MD -100 型影音播
      放器20台，應收貨款6 萬元，意圖生損害於原告公司，擅
      自同意減價付現5 萬6,000 元，並將富國公司交付之支票
      侵吞入己，未繳回原告公司，經原告公司請求富國公司向
      付款銀行求證，知悉被告丁○○將該支票存入自己帳戶中
      ，導致原告公司受有6 萬元之損害。
    6.原告公司95年12月30日出貨給穎點企業有限公司（下稱穎
      點公司）之MD -100 型影音播放器50台、YL-2500B-A型熱
      風扇30台、YH-102型電暖氣30台，應收貨款17萬9,235 元
      ，被告丁○○明知應將應收貨款交回原告公司，竟意圖為
      自己不法之意圖，僅收取現金8 萬5,000 元及8 萬5,200
      元之支票1 張，未繳回原告公司，私自提領上開支票據為
      己有，致原告公司受有17萬9,235 元之損害。
    7.愛比爾科技有限公司（下稱愛比爾公司）於95年11月7 日
      採購MD -100 型影音播放器20台、YL-2500B-A型熱風扇90
      台，之後欲退還給原告公司，被告丁○○明知應繳回原告
      公司竟未繳回，違背職務侵占入己，嗣後被告丁○○竟交
      付原告偽造愛比爾公司背書之支票1 張，因被告其他詐欺
      犯行已被揭發，原告公司詢問愛比爾公司，該公司表示未
      在支票上背書，且於95年11月7 日將貨物全數退還給被告
      丁○○，原告公司因此受有13萬2,000 元之損害。
    8.原告公司於95年11月30日委由被告丁○○前往雙元電化製
      品有限公司（下稱雙元公司）收取退還YL-2500B-A型熱風
      扇70台，被告明知應繳回原告公司，竟意圖為自己不法所
      有，將上開貨物侵吞入己，導致原告公司受有5 萬6,000
      元之損害。
    9.被告丁○○明知從原告公司領取之樣品應送給指定之客戶
      ，客戶參考後應收回給原告公司，竟於95年10月19日、95
      年10月28日、95年10月30日以提供樣品給永多公司、興利
      達公司、晟諾公司參考為由，向原告公司調取樣品，除永
      多公司表示已歸還樣品交給被告丁○○外，興利達公司及
      晟諾公司表示未收到樣品，被告丁○○將全部樣品侵占入
      己，未交付給興利達公司、晟諾公司，致原告受有1 萬5,
      800 元、3,000 元、8,980 元之損害。
   10.被告丁○○受原告委任為業務經理，有權對外代理原告公
      司與客戶接洽業務、交付貨物、收取貨款，其受有薪資，
      應盡善良管理人之注意義務，竟侵吞上開應交付給原告公
      司之貨物及貨款入己，且惡意詐欺原告公司及客戶，侵害
      原告公司財產權，有不完全給付債務不履行，並違反委任
      契約，是原告依民法第184 條第1 項前段侵權行為、第22
      7 條不完全給付、第544 條委任契約等規定請求被告丁○
      ○給付100 萬2,195 元及法定遲延利息。
(二)、被告甲○○為被告丁○○之保證人，於保證書上簽名蓋章，
    「保證丁○○遵循公司服務規章所載事項，如有思想不正、
    品行不端或盜竊公款公物等非法行為，保證人願負完全責任
    。」是被告甲○○應對被告丁○○前開職務上不法行為負完
    全賠償責任。
(三)、聲明：(一)被告丁○○應給付原告100 萬2,195 元及自起訴狀
    繕本送達翌日起至清償日止按年息百分之五計算之利息。對
    被告丁○○之財產執行無結果時，或不足清償時，由被告甲
    ○○給付。(二)願供擔保請准假執行。
二、被告甲○○辯稱：伊沒有在保證書上簽名，伊先前在檢察官
    面前不是這樣講，沒有看筆錄就簽名，當初只有說是人事資
    料，沒有說是保證書等語。聲明：駁回原告之訴。
三、被告丁○○未於言詞辯論期日到場，亦未提出準備書狀作何
    聲明或陳述。
四、不爭執事項：
(一)、被告丁○○為原告公司之業務經理，任職期間自95年10月19
    日至96年1 月2 日，薪資為每月5 萬5,000 元，有權代理原
    告公司接洽業務、交付貨物、收取貨款。有原告提出之人事
    資料表、名片、薪資資料、勞健保資料為證。
(二)、被告丁○○交付保證書給原告公司，保證書載明「保證丁○
    ○遵循公司服務規章所載事項，如有思想不正、品行不端或
    盜竊公款公物等非法行為，保證人願負完全責任........。
    」，保證人欄上有「甲○○」、「楊黃千葉」簽章，其性質
    應屬人事保證。此有保證書在卷可按。
五、爭執事項：
(一)、丁○○是否因職務上盜竊公物公款等非法行為對原告公司負
    有賠償責任？
(二)、被告甲○○是否為人事保證人？
六、本院得心證之理由：
(一)、按「因故意或過失，不法侵害他人之權利者，負損害賠償責
    任。」、「因可歸責於債務人之事由，致為不完全給付者，
    債權人得依關於給付遲延或給付不能之規定行使其權利。因
    不完全給付而生前項以外之損害者，債權人並得請求賠償。
    」、「受任人因處理委任事務有過失，或因逾越權限之行為
    所生之損害，對於委任人應負賠償之責。」民法第184 條第
    1 項前段、第227 條、第544 條分別定有明文。被告丁○○
    任職原告公司擔任業務經理，業如前述，原告所述被告丁○
    ○前開詐欺取財、業務侵占、偽造文書等職務上不法行為，
    致原告受有100 萬2,195 元之損害，除據原告公司提出送貨
    單、對帳單、支票及退票理由單等資料佐證外，並經本院依
    職權調閱臺灣士林地方法院檢察署偵查卷宗核閱相符。被告
    丁○○應盡善良管理人之注意義務，竟侵吞上開應交付給原
    告公司之貨物及貨款入己，且惡意詐欺取得原告公司之貨物
    ，侵害原告公司之財產權，並違反委任契約之注意義務，被
    告丁○○應對原告公司負賠償責任，堪以認定。
(二)、經本院當庭勘驗保證書原本與被告甲○○當庭之簽名，其運
    筆、施力方式顯不相同，保證書上「甲○○」之簽名應非被
    告甲○○所為。惟被告甲○○於臺灣士林地方法院檢察署96
    年度調偵字第305 號案件中，經檢察官提示系爭保證書，被
    告甲○○稱：不是伊的字，這張伊知道，被告丁○○有跟他
    說作電氣的都需要，有經過伊同意，印章是伊的，有同意他
    蓋等語。被告甲○○於本院改稱伊不是這樣說云云。經本院
    勘驗該次偵查錄音光碟，其證述內容與偵查筆錄大致相符。
    是系爭保證書雖非被告甲○○所親簽，但徵得其同意，顯見
    被告甲○○確實擔任被告丁○○之人事保證人無誤。
(三)、按「稱人事保證者，謂當事人約定，一方於他方之受僱人將
    來因職務上之行為而應對他方為損害賠償時，由其代負賠償
    責任之契約。前項契約，應以書面為之。」、「人事保證之
    保證人，以僱用人不能依他項方法受賠償者為限，負其責任
    。保證人依前項規定負賠償責任時，除法律另有規定或契約
    另有訂定外，其賠償金額以賠償事故發生時，受僱人當年可
    得報酬之總額為限。」民法第756 條之1 、第756 條之2 分
    別定有明文。被告甲○○為被告丁○○之人事保證人，系爭
    保證書並未明確約定保證人之責任不受民法第756 條之2 之
    限制，是惟被告甲○○之賠償責任，揆諸前開規定，不應超
    出被告丁○○全年之報酬總額66萬元。原告逾此範圍之主張
    ，即屬無據。
(四)、從而，是原告公司依民法第184 條第1 項前段侵權行為、第
    227 條不完全給付、第544 條委任契約等規定請求被告丁○
    ○給付100 萬2,195 元及自起訴狀繕本送達翌日即97年12月
    30日起至清償日止按年息百分之五計算之利息，應予准許。
    原告公司依人事保證之法律關係，於訴請被告甲○○在於對
    被告丁○○之財產執行無結果或不足額清償時，在66萬元範
    圍內負清償責任，為有理由，應予准許，逾此範圍之請求，
    即屬無據，為無理由，應予駁回。
七、本件訴訟費應由被告丁○○負擔。
八、原告陳明願供擔保，聲請宣告假執行，原告勝訴部分核無不
    合，爰酌定相當擔保金額予以准許。原告敗訴部分，假執行
    之聲請失所附麗，應予駁回。
九、本件判決基礎已臻明確，兩造其餘之攻擊防禦方法及訴訟資
    料經本院斟酌後，核與判決不生影響，無一一論述之必要，
    併予敘明。
據上論結，原告之訴為一部有理由、一部無理由，依民事訴訟法
、第79條、第85條第1項但書，判決如主文。
中    華    民    國    98    年    7     月    17    日
                  民事第一庭  法  官  絲鈺雲
以上正本證明與原本無異。
如對本判決上訴，應於判決送達後20日內向本院提出上訴狀。
中    華    民    國    98    年    7     月    21    日
                              書記官  林玫熹


司法院資訊處製作；財團法人民間司法改革基金會備份。
